【裁判字號】    99,上訴,1157
【裁判日期】    990511
【裁判案由】    偽證等
【裁判全文】
臺灣高等法院刑事判決                99年度上訴字第1157號
上  訴  人  臺灣板橋地方法院檢察署檢察官
被      告  乙○○
上列上訴人因被告偽證等案件，不服臺灣板橋地方法院98年度訴
字第4588號，中華民國99年2月3日第一審判決（起訴案號：臺灣
板橋地方法院檢察署98年度偵字第7708號），提起上訴，本院判
決如下：
    主  文
原判決撤銷。
乙○○犯未指定犯人誣告罪，處有期徒刑參月；又教唆犯偽證罪
，處有期徒刑柒月。應執行有期徒刑玖月，緩刑參年，並應向公
庫支付新臺幣柒萬元。
    事  實
一、緣乙○○於民國（下同）98年2月2日中午12時許，在桃園縣
    大溪鎮，出借牌照號碼EX-0579 號自用小客車（車主為李白
    錦蓮）予李玉琪使用，李玉琪遂於當日晚上11時許，駕駛上
    開自用小客車，沿台北縣三重市○○○○○道由新莊市往三
    重市方向行駛，於行經台北縣三重市○○○○○道8K+400標
    示處附近時，跨越分向限制線駛入來車機車專用車道，適甲○○騎乘車號為K3G-092 號重型機車附載丙○○，沿臺北縣
    三重市○○○○○道由三重市往新莊市方向行駛並行經該處
    ，遭李玉琪所駕駛上開自用小客車撞擊所騎乘上開機車車頭
    ，致甲○○及丙○○當場人車倒地，其中甲○○因而當場昏
    厥且受有外傷性顱內出血之傷害；丙○○則受有頭部外傷、
    臉部多處擦挫傷併2 公分撕裂傷、兩側下肢多處擦挫傷併右
    足1.5 公分撕裂傷及皮下瘀傷、右側前臂挫傷及左上肢橈骨
    骨折之傷害。詎李玉琪駕車肇事致甲○○、丙○○受傷後，
    竟因畏罪未下車查看處理，亦未對甲○○、丙○○施以任何
    救護措施或報案，即逕行駛離現場逃逸並駛回乙○○臺北縣
    蘆洲市○○路55號住處返還上開車輛（李玉琪涉犯過失傷害
    及肇事逃逸罪嫌部分經檢察官另行偵查起訴）。
二、乙○○於98年2月2日晚上11時許，在上址住處，經李玉琪告
    知上開肇事逃逸情事後，為掩飾李玉琪過失傷害及肇事逃逸
    罪嫌，於翌（3）日凌晨1-2時許，先駕駛上開EX-0579 號自
    用小客車前往臺北縣三重市○○街與集英路口，將該車棄置
    該處，嗣經警方在上開車禍現場尋得李玉琪肇事時所遺留之
    上開車號EX-0579號車牌1張，循線通知乙○○至警局說明時
    ，乙○○竟基於使不特定人受竊盜罪訴追刑事處分之犯意，
    於98年2月3日上午11時10分許，至台北縣政府警察局蘆洲分
    局蘆洲派出所向值班警員范宇然虛報上開車輛在臺北縣蘆洲
    市○○路55號住處附近失竊，而誣告不特定人涉犯竊盜罪。
    復明知李玉琪駕駛上開自用小客車涉嫌過失傷害及肇事逃逸
    罪嫌，竟為使李玉琪脫免過失傷害及肇事逃逸罪及自己涉犯
    誣告罪刑責，基於教唆偽證之犯意，於98年4月7日前某日，
    在其位於桃園縣大溪鎮某處之工作處所，同時教唆楊文榮與
    梁秀鳳（另經檢察官偵查起訴）於檢察官偵訊時，以證人身
    分到庭為虛偽證述：渠二人於98年2月2日晚上有到乙○○上
    址住處拜訪乙○○，而乙○○整晚都在家等語，以掩飾上開
    自用小客車車借予李玉琪使用，以及乙○○有駕駛該車至臺
    北縣三重市○○街與集賢路口棄置等情，楊文榮、梁秀鳳乃
    基於偽證之犯意，先後於98年4月7日上午9時35分許及同年8
    月12日下午2時32分許，在臺灣板橋地方法院檢察署403室及
    408 室偵查庭內，在上開案件檢察官偵查時，以證人身分於
    檢察官訊問時，對案情有重要關係事項，具結證稱：「（問
    ：當天即98年2月2日下午5時至隔日上午8時許，被告是否在
    家中？） 我們是當天下午7時許到被告家，我們去拜年，我
    們是翌日清晨1 時許才離開被告家，期間被告都沒有離開家
    門。」之不實證詞，足生影響乙○○誣告、李玉琪過失傷害
    及肇事逃逸案件偵查之結果。嗣經檢察官調閱乙○○、楊文
    榮、梁秀鳳、李哿彧等人手機電話通話時基地台位址，發現
    98年2月2日晚上10時許，楊文榮、梁秀鳳均在苗栗縣苑裡鎮
    後，始查悉上情。
三、案經臺北縣政府警察局三重分局報告臺灣板橋地方法院檢察
    署檢察官偵查起訴。
    理  由
一、本件被告乙○○所犯為死刑、無期徒刑、最輕本刑3 年以上
    有期徒刑或高等法院管轄第一審案件以外之罪，被告於本院
    審判中先就被訴事實為有罪之陳述，經本院告知其簡式審判
    程序之旨，並聽取公訴人、被告之意見後，本院合議庭於99
    年4月13日審判期日依刑事訴訟法第273條之1第1項規定，當
    庭裁定以簡式審判程序進行本件審理，則依刑事訴訟法第27
    3條之2規定，關於本案證據之調查，不受第159條第1項、第
    161條之2、第161條之3、第163條之1及第164條至第170條規
    定之限制，先予敘明。
二、上揭犯罪事實，迭據被告乙○○於偵、審中坦承不諱（見偵
    查卷第242、243頁、原審卷第19頁反面、本院99年4 月14日
    準備程序筆錄第2頁）， 並據車禍事故被害人甲○○、丙○○指述綦詳（見偵查卷第6至9頁），核與證人李玉琪、楊文
    榮、梁秀鳳、被告之子李哿彧、承辦員警劉圳鎮證述情節相
    符（見偵查卷第204、205、224、225、242、243頁），並有
    診斷證明書2 紙、道路交通事故現場圖、道路交通事故調查
    報告表（一）（二）、道路交通事故肇事人自首情形記錄表
    、車籍資料、事故現場照片、汽車照片、臺北縣政府警察局
    車輛協尋電腦輸入單1 紙、職務報告及被告、楊文榮、梁秀
    鳳、李哿彧使用之行動電話雙向通聯資料在卷可稽（見偵查
    卷第12、13、16至19、22至39、66至68、110至185頁），足
    見被告自白與事實相符，應可採信。本件事證明確，被告犯
    行堪以認定，應依法論科。
三、核被告乙○○所為，係犯刑法第171條第1項之未指定犯人誣
    告罪及同法第29條第1項、第168條之教唆偽證罪。其教唆楊
    文榮、梁秀鳳，使渠二人萌生偽證罪之犯意，進而實行偽證
    行為，依刑法第29條第2 項規定，此部分應依所教唆之偽證
    罪處罰之。被告以一教唆行為，同時教唆楊文榮、梁秀鳳二
    人為相同內容之虛偽陳述，侵害同一國家法益，此部分僅成
    立一罪。所犯上開二罪，犯意互殊，罪名有異，應分論併罰
    。又被告犯上開二罪，於所虛偽陳述或所誣告之案件裁判確
    定前，業於檢察官偵訊及原審、本院審理時自白不諱，依刑
    法第172條規定均減輕其刑。
四、原審因予論罪科刑，並斟酌各情，認被告經罪刑之宣告，爾
    後當無再犯之虞，依刑法第74條第1項第1款之規定，宣告緩
    刑3 年，固非無見。惟按宣告緩刑，應就被告有無再犯之虞
    ，及能否由於刑罰之宣告而策其自新等，加以審酌。次按緩
    刑宣告，得斟酌情形，命犯罪行為人為下列各款事項： 1、
    向被害人道歉。2、立悔過書。3、向被害人支付相當數額之
    財產或非財產上之損害賠償。4、向公庫支付一定之金額。5
    、向指定之政府機關、政府機構、行政法人、社區或其他符
    合公益目的之機構或團體，提供40小時以上240 小時以下之
    義務勞務。 6、完成戒癮治療、精神治療、心理輔導或其他
    適當之處遇措施。7、保護被害人安全之必要命令。8、預防
    再犯所為之必要命令。刑法第74條第2 項定有明文。而刑事
    被告如何量定其刑及是否宣告緩刑，為求個案裁判之妥當性
    ，法律固賦與法官裁量權，但此項裁量權之行使，並非得以
    任意或自由為之，仍應受一般法律原則之拘束，即必須符合
    所適用法律授權之目的，並受法律秩序之理念、法律感情及
    慣例等所規範，若故意失出，尤其是違反比例原則、平等原
    則時，得認係濫用裁量權而為違法。經查，被告於檢察官偵
    查中本自認佈局周密，天衣無縫，矢口否認犯行，並教唆證
    人楊文榮、梁秀鳳到庭偽證彌縫，因檢察官以堅實之偵查，
    戳破證人楊文榮、梁秀鳳之謊言，使渠等吐實認錯，被告卻
    仍飾詞狡辯，迨檢察官揭示證據資料，被告已無辯解之可能
    ，才伏首認罪（見偵查卷227、228頁），其偏惠熟識友人李
    玉琪，而百般掩飾李玉琪之犯行，又教唆無利害關係之楊文
    榮、梁秀鳳作偽證，耗費司法資源及社會成本，倘非檢察官
    查案發現，車禍事故被害人甲○○、丙○○之權益將無法獲
    得保障，司法公平正義亦會斲喪，危害非輕，雖被告嗣後坦
    承犯行，已有悔意，亦協助李玉琪與被害人楊文榮、梁秀鳳
    達成民事和解，有調解筆錄影本附於本案卷可稽，然審酌被
    告對於司法公平正義之危害程度，僅予緩刑宣告，而未附加
    條件，尚不足策其自新，檢察官於原審公訴蒞庭時當庭表示
    同意給予被告緩刑之宣告，但也同時請求「希望附加被告可
    以做到的條件」等語，被告亦當庭回應：「我願意支付公益
    金7、8萬元以內」等語（見原審卷第21頁），然原判決於為
    緩刑之諭知時，未審酌上情，逕以被告同情李玉琪家境困窘
    ，而為偶發性犯罪，且事後坦承犯行，立書懺悔，良有悔意
    ，而無條件給予緩刑，卻未說明檢察官上開緩刑附加條件之
    請求何以不採之理由，尚嫌未盡妥適，自有未洽。檢察官執
    此上訴，指摘原判決不當，非無理由，原判決既有此可議之
    處，即應由本院予以撤銷改判。爰審酌被告無前科之素行、
    犯罪動機、手段、對司法公平正義影響非小、損及被害人求
    償權之程度，及犯後坦承犯行，並協助李玉琪與被害人達成
    民事和解，已有悔過之具體表現等一切情狀，分別量處有期
    徒刑3月、7月，並定執行有期徒刑9 月，以資懲警。查被告
    前於78年間，因傷害案件，經本院判處有期徒刑3 月確定，
    於78年11月14日易科罰金執行完畢後，5 年以內未曾受有期
    徒刑以上刑之宣告，有本院被告前案紀錄表乙份在卷可按，
    其因一時失慮，致行為偏失偶罹刑典，經此偵審程序及刑之
    宣告等教訓後，當知謹慎自律，信無再犯之虞，本院同亦認
    被告所受本件刑之宣告，以暫不執行為宜，爰依刑法第74條
    第1項第1款之規定，就所犯上開各罪所處之刑諭知緩刑3 年
    。惟被告對於國家司法權有效追訴處罰犯罪之危害非小，耗
    費有限之司法資源及社會成本，為使被告記取本案教訓，確
    能由本件罪刑之宣告而策其自新，應併依刑法第74條第2 項
    第4款，命被告向公庫支付7萬元。又依同法第75條之1第1項
    第4 款規定，受緩刑之宣告而違反上開本院所定負擔情節重
    大，足認緩刑難收其預期效果，而有執行刑罰之必要者，得
    撤銷其宣告，併此敘明，以促請被告注意。
據上論斷，應依刑事訴訟法第369條第1項前段、第364條、第273
條之1第1項、第299條第1項前段，刑法第29條、第168條、第171
條第1項、第172條、第51條第5款、第74條第1項第2款、第2項第
4款、刑法施行法第1條之1，判決如主文。
本案經檢察官林炳雄到庭執行職務
中    華    民    國    99    年    5     月    11    日
                  刑事第六庭審判長法  官  林明俊
                                  法  官  郭豫珍
                                  法  官  何信慶
以上正本證明與原本無異。
教唆偽證部分如不服本判決，應於收受送達後10日內向本院提出
上訴書狀，其未敘述上訴之理由者並得於提起上訴後10日內向本
院補提理由書（均須按他造當事人之人數附繕本）「切勿逕送上
級法院」。
未指定犯人誣告部分不得上訴。
                                  書記官  王泰元
中    華    民    國    99    年    5     月    17    日
附錄：本案論罪科刑法條全文
中華民國刑法第168條
（偽證罪）
於執行審判職務之公署審判時或於檢察官偵查時，證人、鑑定人
、通譯於案情有重要關係之事項，供前或供後具結，而為虛偽陳
述者，處7 年以下有期徒刑。
中華民國刑法第171條
（未指定犯人誣告罪）
未指定犯人，而向該管公務員誣告犯罪者，處1 年以下有期徒刑
、拘役或3 百元以下罰金。
未指定犯人，而偽造、變造犯罪證據，或使用偽造、變造之犯罪
證據，致開始刑事訴訟程序者，亦同。

司法院資訊處製作；財團法人民間司法改革基金會備份。
